【裁判字號】    92,上易,327
【裁判日期】    920822
【裁判案由】    分割共有物
【裁判全文】
臺灣高等法院臺中分院民事判決  九十二年度上易字第三二七號
      上  訴  人  宇○○
      送達代收人  魏早炳律師
      訴訟代理人  寅○○
      上  訴  人  亥○○○
                  玄○○
                  Ａ○○
                  黃○○
                  未○○
                  Ｌ○○
                  Ｏ○○
                  Ｊ○○
                  Ｋ○○
                  甲○○○
                  壬○○○
                  Ｉ○○
                  酉○○
                  Ｆ○○
                  天○○
                  地○○
                  Ｍ○○
                  卯○○
                  戌○○
                  丑○○
                  辛○○
                  癸○○○
                  Ｇ○○
                  Ｈ○○
                  Ｑ○○
                  Ｒ○○
                  辰○○
                  Ｐ  ○
                  午  ○
                  Ｃ○○
                  乙○○
                  宙○○
                  Ｅ○○
                  Ｄ○○
                  丁  ○
                  戊  ○
                  己○○
                  子  ○
                  Ｂ○○
                  申○○
                  巳  ○
                  庚○○
                  丙○○
右當事人間請求分割共有物事件，上訴人對於中華民國九十二年三月十八日臺灣苗栗
地方法院八十七年度訴字第四三○號第一審判決提起上訴，本院判決如左：
      主      文
原判決關於分割方法部分，暨訴訟費用（確定部分除外）之裁判廢棄，發回臺灣苗栗
地方法院。
      事實及理由
一、本件被上訴人請求分割共有物，對於共有人全體必須合一確定，故上訴人宇○○
    對原審判決提起上訴，其效力及於同造之其餘當事人，故原審共同被告亥○○○
    等人均應併列為上訴人，合先敘明。
二、本件被上訴人起訴主張坐落苗栗縣後龍鎮○○○段一一九九、一二００、一二０
    一之二、一二０一之三地號土地四筆係兩造及Ｎ○○共有，上訴人亥○○○、玄
    ○○、Ａ○○、黃○○、未○○、Ｉ○○、Ｌ○○、Ｏ○○、Ｊ○○、Ｋ○○、
    甲○○○、壬○○○、酉○○、Ｆ○○、天○○、地○○、Ｍ○○、卯○○、戌
    ○○、丑○○、辛○○、癸○○○等人就其繼承前開土地之應有部分，均未辦理
    繼承登記，求為命判決上開上訴人辦理繼承登記後，為分割共有土地之判決等語
    （被上訴人請求辦理繼承登記部分，經原審判決勝訴後，未據上訴人聲明不服）
    。
三、按第一審之訴訟程序有重大之瑕疵者，第二審法院因維持審級制度，得廢棄原判
    決，而將該事件發回原法院。此項判決，並得不經言詞辯論為之。民事訴訟法第
    四百五十一條第一項、第四百五十三條分別定有明文。再按當事人死亡者，訴訟
    程序在有繼承人、遺產管理人或其他依法令應續行訴訟之人承受其訴訟以前當然
    停止，民事訴訟法第一百六十八條定有明文。本件共有人Ｎ○○於九十二年二月
    十一日死亡（其所有權應有部分於同年三月三十一日移轉登記予繼承人詹萬得）
    一節，有戶籍謄本一份在本院卷可稽，被上訴人起訴列Ｎ○○為當事人，Ｎ○○
    死亡後，原審在其繼承人、遺產管理人或其他依法令應續行訴訟之人承受其訴訟
    以前，未依前開法條規定停止訴訟程序，仍逕列Ｎ○○為當事人，並於九十二年
    三月十八日為實體判決，該部分之訴訟程序自屬有重大瑕疵，且經本院定期於九
    十二年八月十四日行準備程序，除上訴人宇○○、Ｈ○○、Ｑ○○、Ｐ○、Ｄ○
    ○到場，並聲明請求廢棄原判決關於分割方法並發回原審法院外，餘上訴人及被
    上訴人均未到場，或以書狀表示同意由本院就本事件為裁判，兩造顯無由由本院
    為裁判之合意，為維持審級制度，自有將此部分發回原法院更為審理之必要。上
    訴論旨，以此指摘原判決此部分不當，求予廢棄，核無不合，應由本院將原判決
    此部分廢棄發回，且不經言詞辯論為之。
四、據上論結，本件上訴為有理由，依民事訴訟法第四百五十一條第一項、第四百五
    十三條，判決如主文。
中      華      民      國    九十二    年      八      月    二十二    日
~B1民事第七庭審判長法  官  簡清忠
~B2                法  官  盧江陽
~B3                法  官  陳賢慧
右為正本係照原本作成。
不得上訴。
~B                書記官  瑞芳
中      華      民      國    九十二    年      八      月    二十六    日
                                                                        Ｂ


司法院資訊處製作；財團法人民間司法改革基金會備份。
